臺北高等行政法院判決
110年度交上字第306號
上  訴  人  洪建全                                      

被 上訴 人  臺北市交通事件裁決所


代  表  人  蘇福智（所長）
上列當事人間交通裁決事件，上訴人對於中華民國110年8月3日
臺灣士林地方法院110年度交字第108號行政訴訟判決，提起上訴
，本院判決如下：
    主  文
一、上訴駁回。
二、上訴審訴訟費用新臺幣750元由上訴人負擔。
    理  由
一、爭訟概要：
　　上訴人所有車牌號碼000-000號普通重型機車（下稱系爭機
    車）於民國110年2月18日16時39分許，停放在臺北市內湖區
    碧山路22號旁道路劃有紅實線處所（下稱系爭路段），經臺
    北市政府警察局內湖分局（下稱舉發機關）內湖派出所員警
    認有「在劃有紅線路段停車」之違規行為，於拍照採證後，
    於110年2月24日填製臺北市政府警察局北市警交字第A02S9L
    9A5號舉發違反道路交通管理事件通知單逕行舉發，並移送
    被上訴人處理。上訴人於110年3月5日向被上訴人陳述意見
    ，經被上訴人調查後，認上訴人確有「在禁止臨時停車處所
    停車」之違規事實，乃依道路交通管理處罰條例（下稱道交
    條例）第56條第1項第1款規定，以110年4月8日北市裁罰字
    第22-A02S9L9A5號違反道路交通管理事件裁決書（下稱原處
    分），裁處上訴人罰鍰新臺幣（下同）600元。上訴人不服
    ，提起行政訴訟，經原審以110年度交字第108號判決（下稱
    原判決）駁回上訴人之訴。上訴人仍有不服，提起本件上訴
    。
二、上訴人起訴主張及訴之聲明、被上訴人於原審之答辯及聲明
    、原判決認定之事實及理由，均引用原判決所載。
三、上訴意旨略以：
　　按行政程序法第5條規定行政行為之內容應明確。道路交通
    標誌標線號誌設置規則第169條第1項既明文規定禁止臨時停
    車線以「距路面邊緣以30公分為度」，則用路人依上開法令
    及標線之繪設處所，自據以信賴禁止臨時停車紅實線外緣30
    公分以內仍為禁止臨時停車之路面，而距禁止臨時車停紅實
    線外緣30公分以上之處所已非管制即禁止臨時停車之路段。
    又上訴人停車時，該處幾乎停滿車輛，上訴人係受其影響，
    誤認停車之位置已非屬管制禁止臨時停車之處所，不具行政
    罰法第7條之主觀要件，原判決忽略前開規定，自有適用法
    規錯誤及理由不備等違背法令之處。另本院有對上訴人有利
    之相關見解(本院103年度交上字第116、186號、104年度交
    上字第294號判決)，如對本件作出不利上訴人之裁判，將衍
    生裁判歧異之問題，令人民無所適從，應依行政訴訟法第23
    7條之9第2項準用第235條之1第1項規定，以裁定移送最高行
    政法院裁判之。並聲明：原判決廢棄。
四、本院經核原判決並無違誤，茲就上訴理由再予補充：
  ㈠按道交條例第56條第1項第1款規定：「（第1項）汽車駕駛人
    停車時，有下列情形之一者，處600元以上1,200元以下罰鍰
    ：一、在禁止臨時停車處所停車。……」又道交條例第92條第
    1項規定授權訂定之道路交通安全規則第111條第1項第3款規
    定：「汽車臨時停車時，應依下列規定：……三、設有禁止臨
    時停車標誌、標線處所不得臨時停車。……」第112條第1項第
    1款規定：「汽車停車時，應依下列規定：一、禁止臨時停
    車處所不得停車。……」另道交條例第4條第3項授權訂定之道
    路交通標誌標線號誌設置規則第149條第1項第1款第5目規定
    ：「標線依其型態原則上分類如下：一、線條以實線或虛線
    標繪於路面或緣石上，用以管制交通者，原則上區分如下：
    ……（五）紅實線設於路側，用以禁止臨時停車。……」可知紅
    實線為禁止臨時停車線，標繪於道路緣石或路面，若於該處
    停車，即依道交條例第56條處罰之。至於紅實線即禁止臨時
    停車線之劃設方式，依同規則第169條第1項前段規定，以劃
    設於道路緣石正面或頂面為原則，無緣石之道路得標繪於路
    面上，距路面邊緣以30公分為度，實係劃設方式之規範要求
    ，是為了使道路交通之標誌標線一致化且具有明確性，所謂
    「為度」係指作為大致之標準，並非謂當紅實線即禁止臨時
    停車線劃設距路面邊緣30公分以上，在距紅實線30公分以上
    之處所已非屬禁止臨時停車之路段。 
　㈡再參考交通部94年6月21日交路字第0940006793號函釋意旨：
    「查道交條例第3條第1款規定，道路：指公路、街道、巷衖
    、廣場、騎樓、走廊或其他供公眾通行之地方；另據道路交
    通標誌標線號誌設置規則第168條規定意旨，係於劃設有禁
    止停車線之左、右側道路範圍內均不得停車。至倘停車地點
    屬既成公眾通行之道路，不論產權是否屬於私人，仍應適用
    上揭規定。」另內政部警政署92年10月21日警署交字第0920
    149705號函釋之說明：「依道交條例第56條第1項第4款項規
    定：在設有禁止停車標誌、標線之處所停車者。按其意旨車
    輛停放在劃有禁止停車線之路段時，其違規事實即已存在；
    是以，無論車輛停放位置係道路範圍內側或外側，或其車體
    之前（後）懸部分，占用禁停標線長度多少，與違規行為之
    成立無關；倘車輛停於道路範圍內，遵守前列相關規定辦理
    ，則無違反道路交通管理事件之虞。」亦出於相同之見解，
    應得援用。
　㈢原判決業已論明本件依採證照片（見原審卷第60頁）所示，
    系爭機車停放處劃設有禁止臨時停車之紅實線，該紅實線亦
    屬清晰明確，而系爭機車之車尾朝向紅實線，車頭朝向民宅
    ，且該路段既劃設有紅實線，即屬禁止臨時停車之路段，上
    訴人確有「在禁止臨時停車處所停車」之違規事實，應堪認
    定。本件上訴人停放系爭機車之地點，雖距紅實線已逾30公
    分以上，仍屬紅實線效力所及之禁止臨時停車範圍，上訴人
    主張距紅實線外緣超過30公分非屬禁止臨時停車區域，顯有
    誤會。另上訴人主張標線以內部分屬私人土地；且縱使該處
    確為道路用地，因建物設置及該標線繪製之位置、形狀，仍
    足使民眾誤認機車停放處為私人土地、標線以外的部分才是
    道路用地云云。惟依道交條例第3條第1款及前揭交通部函釋
    意旨對道路為列舉性與概括性之規定，供公眾通行之地方皆
    屬道路範圍，並不因該道路之產權為私有或公有而有所不同
    ，亦不以該道路已成立公用地役關係為必要，且上訴人停放
    系爭機車之地點，地面並鋪設柏油鋪面，亦有人車通行使用
    ，即不得任意停放車輛。上訴人雖另主張無緣石之道路標繪
    禁止臨時停車線於路面上，須在路面邊緣30公分以內，該處
    劃設之紅實線未依規定繪製，其信賴停車之位置已非屬管制
    禁止停車之處所，依行政罰法第7條規定，已不具有道交條
    例第56條第1項第1款之主觀要件事實云云。惟系爭路段之紅
    實線，就一般正常智識之車輛駕駛人均可合理認知該處係禁
    止臨時停車之路段，上訴人及其他汽、機車駕駛人對之仍當
    遵守，其上開情詞，容非可採。是原判決依據上情，認定上
    訴人確有在禁止臨時停車處所停車之違規行為，並無信賴系
    爭路段為非屬禁止臨時停車處所之情事，具有違規之主觀要
    件，原處分依道交條例第56條第1項第1款規定予以裁罰，核
    無違誤等情，經核業已詳述其認定所憑證據及理由，上訴意
    旨猶執前詞，指摘原判決有適用法規不當，不備理由之違背
    法令，並無可採。
　㈣上訴人另指陳本件有行政訴訟法第235條之1第1項所定，涉及
    確保裁判見解統一之必要，應裁定移送最高行法院裁判云云
    。惟查，其所舉之他案判決(本院103年度交上字第116、186
    號、104年度交上字第294號判決)固有認為，該案原告如因
    信賴距紅實線外緣30公分以上之處所，已非屬禁止臨時停車
    之路段，不應受罰，然查，紅實線標線繪設處所，是否使用
    路人產生誤信，以為該處所已非屬管制即禁止停車之路段，
    為是否構成違規行為主觀要件之判斷，要屬個案事實認定，
    並非法律見解之歧異，此外，上訴人亦未具體指明該等他案
    判決所涉之案情，係與本件完全相同之事實，但於本院不同
    判決中已產生法律上之歧異見解，從而，因個案裁判結論之
    不同，既亦有出於不同之事實爭議，自難認已涉及確保裁判
    見解統一之必要，上訴人主張應以裁定移送最高行政法院裁
    判，難認有據，併予敘明。
五、綜上所述，原審依調查證據之結果，依論理、經驗及證據法
    則判斷事實而判決駁回上訴人在原審之訴，且已論明其認定
    事實之依據及得心證之理由，復對上訴人在原審之主張如何
    不足採之論證取捨等事項，亦為論斷，其所適用之法規與應
    適用之法規，並無違背，無不適用法規或判決不備理由等違
    背法令之情形。上訴論旨，無非就原判決業已論駁之理由，
    執其歧異之法律見解，加以爭執，指摘原判決有違背法令情
    事，其請求判決如聲明所示，難認有理由，應予駁回。
六、交通裁決事件之上訴，行政法院為訴訟費用之裁判時，應確
    定其費用額，此觀行政訴訟法第237條之9第2項準用第237條
    之8第1項規定即明。本件上訴人對於交通裁決事件之上訴，
    既經駁回，則上訴審訴訟費用750元（上訴裁判費）自應由
    上訴人負擔，爰併予確定如主文第2項所示。
七、據上論結，本件上訴為無理由，依行政訴訟法第237條之9第
    2項、第236條之2第3項、第255條第1項、第237條之8第1項
    、第98條第1項前段，判決如主文。
中　　華　　民　　國　　111 　年　　3 　　月　　31　　日
                      臺北高等行政法院第七庭
                                審判長法  官　許  麗  華
                                      法  官　林  學  晴
                              　　　  法  官　郭  淑  珍
上為正本係照原本作成。
不得上訴。
中　　華　　民　　國　　111 　年　　3 　　月　　31　　日
                                      書 記 官  蕭 純 純